臺灣高等法院高雄分院民事判決　　　　　96年度重上字第48號
上　訴　人　　第一商業銀行股份有限公司
法定代理人　　己○○
訴訟代理人　　鄭曉東律師
　　　　　　　魏緒孟律師
　　　　　　　子○○
被上訴人　　　辛○○
　　　　　　　丙○○
　　　　　　　丁○○
　　　　　　　甲○○
　　　　　　　乙○○○
　　　　　　　癸○○
　　　　　　　壬○○
　　　　　　　戊○○○
兼上列三人共
同訴訟代理人　庚○○　　住屏東縣萬巒鄉○○村○○路28號
上列當事人間因請求清償借款事件，上訴人對於中華民國96年6
月4 日臺灣屏東地方法院95年度重訴字第77號第一審所為判決提
起上訴，本院於民國96年11月21日言詞辯論終結，判決如下：
    主    文
上訴駁回。
第二審訴訟費用由上訴人負擔。
　　事實及理由
一、被上訴人丙○○、丁○○、癸○○、乙○○○、壬○○、戊
    ○○○、庚○○未於言詞辯論期日到場，核無民事訴訟法第
    386 條所列各款情形之一，准依上訴人之聲請為一造辯論判
    決。
二、上訴人起訴主張：(一)被上訴人辛○○於民國（下同）80年9
    月4 日向屏東縣萬巒地區農會（下稱萬巒農會）借款新台幣
    （下同）300 萬元，並邀同被上訴人丙○○、丁○○為連帶
    保證人，約定借款期限為80年9 月4 日起至85年9 月4 日止
    ，期間按月付息，利息為日息0 分3 厘47毛計算，如未按期
    付息，即喪失期限利益。辛○○自85年10月30日起即未依約
    繳納利息，全部債務視為到期，尚欠本金299 萬9,000 元及
    利息、違約金。(二)被上訴人辛○○復於80年11月20日向萬巒
    農會借款100 萬元，並邀同被繼承人吳達政為連帶保證人，
    約定借款期限為80年11月20日起至90年11月18日止，期間按
    月付息，利息為日息0 分3 厘13毛計算，如未按期付息，即
    喪失期限利益，全部債務視為到期。詎辛○○自85年1 月31
    日起即未依約繳納利息，全部債務視為到期，尚欠本金100
    萬元及利息、違約金。甲○○、乙○○○均為吳達政之繼承
    人，應負連帶保證之責。(三)辛○○又於81年8 月14日向萬巒
    農會借款600 萬元，並邀同庚○○、癸○○、壬○○、戊○
    ○○為連帶保證人，約定借款期限為81年8 月14日起至91年
    8 月7 日止，期間按月付息，利息為年息百分之十一計算，
    如未按期付息，即喪失期限利益，全部債務視為到期；詎辛
    ○○自85年10月2 日起即未依約繳納利息，全部債務視為到
    期，尚欠本金595 萬元及利息、違約金。(四)上訴人於90 年9
    月14日受讓萬巒農會信用部之全部業務（包括系爭債權），
    爰依消費借貸之法律關係，請求被上訴人連帶給付借款及其
    利息、違約金。聲明：(一)辛○○、丙○○、丁○○應連帶給
    付上訴人299 萬9,000 元，及自85年10月30日起至清償日止
    ，按週年利率百分之十點七計算之利息，並自85年11月31日
    起至清償日止，其逾期在6 個月以內者，按上開利率百分之
    十，逾期超過6 個月者，按上開利率百分之二十計算之違約
    金。(二)辛○○、甲○○、乙○○○應連帶給付上訴人100 萬
    元，及自85年1 月31日起至清償日止，按週年利率百分之十
    一計算之利息，並自85年3 月1 日起至清償日止，其逾期在
    6 個月以內者，按上開利率百分之十，逾期超過6 個月者，
    按上開利率百分之二十計算之違約金。(三)辛○○、庚○○、
    癸○○、壬○○、戊○○○應連帶給付上訴人595 萬元，及
    自85年10月2 日起至清償日止，按週年利率百分之十計算之
    利息，並自85年11月3 日起至清償日止，其逾期在6 個月以
    內者，按上開利率百分之十，逾期超過6 個月者，按上開利
    率百分之二十計算之違約金。(四)願供擔保請准宣告假執行。
三、辛○○則以：系爭借據不是我簽名的，我也未看過該借據，
    印章也沒有看過等語置辯。
    壬○○則以：借據上的印文雖是我的印章蓋出來的，但因之
    前我母親剛過世時，我弟弟甲○○說要幫我辦我母親財產過
    戶的事，我就拿印鑑及印鑑證明給他，所以印鑑被他拿去盜
    用等語置辯。
    癸○○則以：借據上的印文雖是我的印章蓋出來的，但因之
    前我母親過世，我哥哥甲○○說要幫我辦我母親財產過戶的
    事，我就拿印鑑及印鑑證明給他，所以印鑑被他拿去盜用等
    語置辯。
    戊○○○則以：借據上的印文看起來很像是我的印章蓋出來
    的，之前我母親過世時，我哥哥甲○○說要幫我辦我母親財
    產過戶的事，我就拿印鑑及印鑑證明給他，所以印鑑被他拿
    去盜用等語置辯。
    庚○○則以：我未曾向萬巒農會借貸，借據上的簽名為他人
    所偽造，印文雖為我的印章蓋出來的，但應是甲○○所盜用
    ，因為之前他跟我說要辦理祖產過戶，我就把印鑑、印鑑證
    明交給他，他到現在都沒有還我該印鑑（甲○○則以系爭借
    據上，辛○○並未簽名、蓋章）等語置辯。
    丙○○、丁○○、乙○○○均未於言詞辯論期日到庭，亦未
    提出書狀作何聲明或陳述。
四、原審為上訴人敗訴之判決。上訴人不服，提起上訴請求：(一)
    原判決廢棄。(二)廢棄部分，被上訴人應給付上訴人9,949,00
    0 ，及如附表一所示之利息及違約金。(三)被上訴人則請求駁
    回上訴。
五、上訴人主張上開第1 筆借款，係於80年9 月4 日由萬巒農會
    所貸出，連帶保證人之姓名為丙○○、丁○○，第2 筆借款
    ，係於80年11月20日由萬巒農會所貸出，連帶保證人之姓名
    為吳達政，而甲○○、乙○○○均為吳達政之繼承人；第3
    筆借款，係於81年8 月14日由萬巒農會所貸出，連帶保證人
    之姓名為庚○○、癸○○、壬○○、戊○○○，該3 筆借款
    分別自85年10月30日、85年1 月31日、85年10月2 日起即未
    依約繳納利息，全部債務視為到期，尚欠本金共994 萬9,00
    0 元及利息、違約金。上訴人於90年9 月14日受讓萬巒農會
    信用部之全部業務（包括系爭債權）等事實，業據提出財政
    部函文、借據、放款帳卡、繼承系統表、原法院家事庭函文
    、除戶戶籍謄本、借款申請書及存款卡片等文件為證（原審
    卷第6 至19頁第32至40頁、第58頁、第139 至141 頁）。惟
    上訴人主張系爭借款為辛○○所為，並為丙○○、丁○○、
    被繼承人吳達政、庚○○、癸○○、壬○○、戊○○○所連
    帶保證等情，則為辛○○、庚○○、癸○○、壬○○、戊○
    ○○所否認。經查：
    (1)上訴人於原審稱：「（問：能否舉證證明借據上的印章是
      被告的？）答：辛○○部分沒有辦法（原審第56頁）。參
      酌原審調閱辛○○萬巒郵局、第一銀行、台灣中小企銀潮
      州分行之開戶印鑑卡及萬巒鄉戶政事務所之印鑑登記資料
      （原審卷85至87頁、92至95頁、100 至101 頁），經核其
      上之印文均與系爭第1 筆借款借據上之印文明顯不同（其
      他2 筆借款借據上並無借款人之印文），應非出於同一顆
      印章所蓋印。
　  (2)證人沈陸泉（受萬巒農會委託辦理系爭借款手續者）結證
      稱：第1 筆借款借據上之借款人姓名為我所寫，且未得辛
      ○○本人之同意，我太太黃芊慈也未得辛○○之同意簽名
      等語（原審卷第127 、130 頁），證人黃芊慈結證：第2
      筆借款借據上之借款人姓名為我所寫（原審卷第130 頁）
      ；至第3筆 借款借據上借款人之簽名雖非上開證人所寫，
      然原審命辛○○當庭所書寫之25次簽名字跡（原審卷第
      135 頁），與第3 筆借款借據上其姓名字跡相比對，兩者
      之運筆、勾勒、筆順走勢及書寫方式確有不同；而第1 、
      2 筆借款借據上辛○○之姓名字跡，亦與其當庭所書寫之
      筆跡不同。可知系爭3筆 借款，借據上借款人辛○○之簽
      名非辛○○所為。又依沈陸泉、黃芊慈之證述均無法證明
      系爭3 紙借據上借款人之簽名，係出於辛○○所為或授權
      他人所為，及其上之印文，為出自辛○○之印章所蓋。是
      尚難證明辛○○有與萬巒農會成立系爭3 筆消費借貸契約
      。
六、按稱保證者，謂當事人約定，一方於他方之債務人不履行債
    務時，由其代負履行責任之契約，為民法第739 條所明定。
    故保證債務乃從債務，以主債務之存在為前提。如主債務尚
    未發生，則保證債務即無由獨立存在。而保證債務之所謂連
    帶，係指保證人與主債務人負同一債務，對於債權人各負全
    部給付之責任者而言，連帶保證債務不過保證人喪失先訴及
    檢索抗辯權，仍不失為保證債務之一種，即仍屬從債務。如
    前所述，辛○○與萬巒農會間並未成立系爭3 筆消費借貸契
    約，則依前揭說明，主債務（即系爭消費借貸契約）既未發
    生，從債務（即連帶保證契約）即無由獨立存在，故丙○○
    、丁○○、甲○○、乙○○○、庚○○、癸○○、壬○○、
    戊○○○對萬巒農會及嗣後承受債權之上訴人均不負系爭3
    筆借款之連帶保證債務。
七、綜上所述，上訴人依據消費借貸、連帶保證及繼承之法律關
    係，請求辛○○、甲○○、乙○○○應連帶給付上訴人100
    萬元，辛○○、丙○○、丁○○應連帶給付上訴人299 萬9,
    000 元，辛○○、庚○○、癸○○、壬○○、戊○○○應連
    帶給付上訴人595 萬，及各如附表所示之利息、違約金為無
    理由。原審為上訴人敗訴之判決，核無違誤。上訴意旨指摘
    原判決不當，求予廢棄為無理由，應予駁回。
據上論結，本件上訴為無理由，依民事訴訟法第385 條第1 項、
第449 條第1 項、第463條、第78條，判決如主文。
中　　華　　民　　國　　96　　年　　12　　月　　5 　　日
                              民事第六庭
                                  審判長法官  許明進
                                  法      官  陳真真
                                  法      官  張明振
以上正本證明與原本無異。
如對本判決上訴，須於判決送達後20日內向本院提出上訴狀，其
未表明上訴理由者，應於上訴後20日內向本院提出上訴理由書（
均須按他造當事人之人數附繕本）。上訴時應提出委任律師或具
有律師資格之人之委任狀，並依附註條文規定辦理。
中　　華　　民　　國　　96　　年　　12　　月　　6 　　日
                                  書　記　官  黃琳群
附註：
民事訴訟法第466條之1 ：
對於第二審判決上訴，上訴人應委任律師為訴訟代理人，但上訴
人或其法定代理人具有律師資格者，不在此限。
上訴人之配偶、三親等內之血親、二親等內之姻親，或上訴人為
法人、中央或地方機關時，其所屬專任人員具有律師資格並經法
院認為適當者，亦得為第三審訴訟代理人。第1 項但書及第2 項
情形，應於提起上訴或委任時釋明之。
